臺灣屏東地方法院刑事判決
108年度訴字第1196號
公  訴  人  臺灣屏東地方檢察署檢察官
被      告  龔至成


選任辯護人  曾慶雲律師
被      告  林震吉



選任辯護人  陳明律師
            戴見草律師
被      告  劉建政


指定辯護人  本院公設辯護人張宏惠  
被      告  廖家和



選任辯護人  洪濬詠律師
被      告  謝冠群


選任辯護人  劉雅榛律師
被      告  吳豐裕



選任辯護人  柳聰賢律師
            柳馥琳律師
被      告  冠安營造有限公司


代  表  人  劉玉琪

被      告  周土盛


選任辯護人  葉武侯律師
被      告  賴煥文



選任辯護人  吳澄潔律師
            張錦昌律師
被      告  楊建明


選任辯護人  蔡念辛律師
被      告  龔日光


選任辯護人  李靜怡律師
上列被告因貪污等案件，經檢察官提起公訴（107年度偵字第390
3號，107年度偵緝字第209號，108年度偵字第4167號、第4168號
、第4170號、第4213號、第4214號、第4215號、第5258號、第55
34號、第5801號、第5979號、第6329號、第6482號、第6937號、
第6938號、第7866號、第8678號、第9036號、第9911號、第9912
號、第9913號、第9914號、第9915號、第9916號、第9917號、第
9918號、第9919號、第10043號、第10044號），本院判決如下：
    主  文
一、酉○○犯如附表一編號1至7所示之罪，各處如附表一編號1至7
    「主文欄」所示之刑及沒收。所處不得易科罰金之刑，應執
    行有期徒刑壹年拾壹月；所處得易科罰金之刑，應執行有期
    徒刑捌月，如易科罰金，以新臺幣壹仟元折算壹日。均緩刑
    伍年，並應於本判決確定之日起壹年陸月內向公庫支付新臺
    幣柒拾萬元。褫奪公權壹年。沒收部分併執行之。 
二、戊○○共同犯貪污治罪條例之不違背職務收受賄賂罪，處有期
    徒刑壹年拾月。緩刑伍年，並應於本判決確定之日起壹年陸
    月內，向公庫支付新臺幣伍拾萬元。褫奪公權壹年。扣案之
    犯罪所得新臺幣拾萬元沒收。
三、巳○○幫助犯貪污治罪條例之不違背職務收受賄賂罪，處有期
    徒刑壹年玖月。緩刑肆年，並應於本判決確定之日起壹年陸
    月內，向公庫支付新臺幣拾伍萬元。褫奪公權壹年。
四、卯○○共同犯貪污治罪條例第十一條第四項、第二項之交付賄
    賂罪，處有期徒刑伍月，如易科罰金，以新臺幣壹仟元折算
    壹日。緩刑貳年，並應於本判決確定之日起壹年內，向公庫
    支付新臺幣拾萬元。褫奪公權壹年。
五、未○○共同犯貪污治罪條例第十一條第四項、第二項之交付賄
    賂罪，處有期徒刑伍月，如易科罰金，以新臺幣壹仟元折算
    壹日。緩刑貳年，並應於本判決確定之日起壹年內，向公庫
    支付新臺幣拾萬元。褫奪公權壹年。
六、甲○○犯如附表二編號1至4所示之罪，各處如附表二編號1至4
    「主文欄」所示之刑及沒收。應執行有期徒刑拾月，如易科
    罰金，以新臺幣壹仟元折算壹日。褫奪公權壹年。
七、冠安營造有限公司之從業人員，因執行業務犯政府採購法第
    八十七條第三項之妨害投標罪，共貳罪，均科罰金新臺幣陸
    萬元。應執行罰金新臺幣拾萬元。 　
八、丙○○犯如附表三編號1至3所示之罪，各處如附表三編號1至3
    「主文欄」所示之刑及沒收。應執行有期徒刑捌月，如易科
    罰金，以新臺幣壹仟元折算壹日。褫奪公權壹年。　　
九、午○○犯如附表四編號1至3所示之罪，各處如附表四編號1至3
    「主文欄」所示之刑及沒收。應執行有期徒刑玖月，如易科
    罰金，以新臺幣壹仟元折算壹日。沒收部分併執行之。
十、寅○○犯如附表五編號1至3所示之罪，各處如附表五編號1至3
    「主文欄」所示之刑及沒收。應執行有期徒刑伍月，如易科
    罰金，以新臺幣壹仟元折算壹日。緩刑貳年，並應於本判決
    確定之日起壹年內，向公庫支付新臺幣參萬元。沒收部分併
    執行之。
十一、申○○公訴不受理。　　　　
    事  實
壹、申○○（已於民國111年2月15日死亡，詳下述公訴不受理部分
    ）自民國103年12月25日起擔任屏東縣佳冬鄉公所鄉長，並
    於107年12月25日起連任佳冬鄉鄉長至111年2月15日，綜理
    鄉政，指揮監督所屬課、室單位等各項行政業務，並管理該
    鄉自治事務及主管鄉內各項勞務採購發包、督導與承包廠商
    簽訂合約、款項請領等業務；酉○○為申○○之堂弟，自100年9
    月15日起擔任佳冬鄉公所建設課技工，負責佳冬鄉公所工程
    監督、控管，另承申○○之命，處理臨時交辦事務；戊○○自10
    4年間起擔任佳冬鄉公所公園路燈管理所所長，負責路燈維
    修、公園整理等相關業務，依申○○之命負責承辦「佳冬鄉文
    化一路無障礙通行環境改善工程」(下稱佳冬文化一路工程)
    之採購發包業務；巳○○自104年間起進入佳冬鄉公所擔任臨
    時雇員，再於106年11月間起，擔任佳冬鄉公所民政課墓園
    管理員，於108年1月間起考取佳冬鄉公所清潔隊，擔任隨車
    清潔人員。酉○○、戊○○、巳○○均係依法令服務於地方自治團
    體所屬機關，具有法定職務權限之人員。未○○、卯○○曾分別
    為址設高雄市○○區○○○路000號5樓之3之翊崴工程顧問有限公
    司(登記負責人為儲明伊，下稱翊崴公司)之實際負責人、經
    理。甲○○為址設屏東縣○○市○○路000號1樓之冠安營造有限公
    司(登記負責人為辰○○，下稱冠安公司)之實際負責人。丙○○
    為址設屏東縣○○鄉○○路00號1樓之同盛工程行(108年5月30日
    已歇業)登記負責人。午○○及寅○○為佳冬鄉地區地方人士，
    午○○與申○○、酉○○為多年好友。
貳、酉○○、戊○○、巳○○、甲○○、丙○○、未○○、卯○○、午○○及寅○○
    等人分別為下列行為：
一、「屏東縣佳冬鄉玉光國民小學通學步道改善計畫工程」(下
    稱玉光國小工程)標案
(一)緣佳冬鄉公所於104年10月間辦理玉光國小工程委託規劃設
    計監造技術服務案（預算金額：190萬元）及工程營造案（
    預算金額：1,914萬8,033元）之勞務工程採購案，曾任屏東
    縣麟洛鄉公所鄉長之乙○○（卸任麟洛鄉鄉長後擔任裕均公司
    股東，由本院另行審結）與丑○○（綠境公司與裕均公司之實
    際負責人，由本院另行審結）希望承作佳冬鄉公所工程，先
    由乙○○與子○○（瑪俐瑪妮文化事業有限公司實際負責人，由
    本院另行審結）於104年7、8月間，一起至佳冬鄉公所拜訪
    申○○，向申○○表達可由綠境公司協助撰寫申請工程預算計畫
    書，協助佳冬鄉公所爭取預算補助。其後乙○○、子○○於104
    年10月間某時，再前往佳冬鄉公所，向申○○表示若綠境公司
    可以得標玉光國小之設計監造標案，將給付得標金額之20％
    ，作為申○○催促所屬公務員辦理綠境公司請領設計監造標案
    款項進度之對價，申○○當場應允該提議。嗣於104年10月28
    日決標時，由綠境公司以183萬6,681元順利得標。其後丑○○
    於104年11月29日某時，將183萬6,681元之20％約36萬元之行
    賄款項，交給乙○○、子○○，再由乙○○、子○○於同日晚間，在
    佳冬鄉公所附近某餐廳，交付36萬元現金與申○○收受。
(二)綠境公司標得「玉光國小工程」之設計監造標案後，某次子
    ○○前往佳冬鄉公所洽公時巧遇酉○○，經酉○○向子○○表示，如
    欲承作「玉光國小工程」之營造標案，需支付得標金額之15
    ％作為對價等語，子○○聽聞此情與丑○○及乙○○商議後，推由
    乙○○、子○○於104年12月18日「玉光國小工程營造標案公告
    招標日」前某時，前往佳冬鄉公所向申○○表示若裕均公司可
    以得標上開營造標案，將以得標金額之15％作為行賄款項之
    意。申○○與酉○○共同基於不違背職務收受賄賂之犯意聯絡，
    應允上開提議，作為申○○催促所屬公務員辦理裕均公司請領
    工程款項及辦理驗收進度之對價，並推由酉○○負責收受賄賂
    。嗣因申○○與酉○○應允「玉光國小工程」之營造標案由裕均
    公司負責承作，酉○○遂於104年12月18日前某時，邀約午○○
    前往申○○位於屏東縣佳冬鄉中山路住處，向申○○提議由午○○
    於「玉光國小工程」之營造標案投標期間，在佳冬鄉公所外
    負責顧標，攔阻非議定得標廠商進入佳冬鄉公所投標，確保
    裕均公司可以順利得標，並將裕均公司賄賂款項其中約四成
    作為僱請午○○之顧標費用，申○○當場應允，並與酉○○、午○○
    共同基於以非法之方法，使廠商無法投標或開標發生不正確
    結果之犯意聯絡，經申○○授意酉○○處理上述顧標事宜，午○○
    則依酉○○指示，以每次3,000元代價，僱用亦具有前揭妨害
    投標犯意聯絡之寅○○，於「玉光國小工程」之營造標案投標
    截止時間前，在佳冬鄉公所前顧標，如遇有預期外廠商欲投
    標即加以攔阻並勸退。嗣「玉光國小工程」之營造標案於10
    4年12月29日開標時，由裕均公司以低於底價1,890萬元之1,
    819萬1,939元順利得標。丑○○於得標後15日內，將得標金額
    1,819萬1,939元約15％之272萬7,000元之賄款，交給乙○○與
    子○○，再由子○○駕車攜帶上開賄款前往訴外人戴經璋位於屏
    東縣佳冬鄉佳和路居所外，經酉○○進入子○○所駕車輛內，收
    取272萬7,000元賄款後離去。酉○○取得上開賄款後，隨即聯
    繫午○○，並在屏東縣佳冬鄉萬建村北首門福德祠附近，將27
    2萬7,000元賄款其中約四成之108萬元作為顧標費用交給午○○，午○○隨後於不詳時、地，支付3,000元顧標費用與寅○○，
    其餘107萬7,000元由午○○取得。酉○○在交付108萬元與午○○
    後之同日某時，將其餘賄款137萬7,000元，置放在申○○住處
    外之公務車後座，並告知申○○已將上開賄款置放在公務車內
    ，剩餘27萬元賄款則歸酉○○所有，酉○○將該27萬元與手邊現
    金湊成50萬元，於105年2月15日，存入其不知情之胞妹龔榆
    庭所申設之華南銀行帳號000000000000號帳戶內。
二、「佳冬國中工程」標案
(一)緣佳冬鄉公所於106年10月間辦理「佳冬國中工程」委託規
    劃設計監造技術服務案（預算金額：348萬4,649元）及工程
    營造案（預算金額：2,660萬2,600元）之勞務工程採購案。
    申○○、酉○○共同基於不違背職務收受賄賂之犯意聯絡，推由
    酉○○向當時為翊威公司經理之卯○○表示，先由翊崴公司撰寫
    預算計畫，待取得工程預算後，若翊崴公司得標「佳冬國中
    工程」之設計監造標案，翊崴公司須支付10％之得標金額作
    為對價，以確保翊崴公司後續工程履約及請款順利，經卯○○
    應允後，嗣於106年12月19日決標時，由翊崴公司以331萬41
    7元順利得標。隨後卯○○向當時為翊崴公司實際負責人之未○○表示須支付30萬元賄款與佳冬鄉公所公務員，經未○○同意
    後，未○○與卯○○共同基於對公務員不違背職務行為交付賄賂
    之犯意聯絡，由未○○於106年12月19日決標後3、4日某時，
    交付30萬元賄款與卯○○，由卯○○在屏東縣佳冬鄉「三山國王
    廟」對面某巷子內，交付30萬元賄款與酉○○，嗣酉○○在屏東
    縣佳冬鄉某處路旁，將上開賄款交給申○○，經申○○當場抽取
    其中2萬元賄款朋分與酉○○，其餘28萬元賄款由申○○取得。
(二)「佳冬國中工程」之營造標案於107年10月3日辦理第一次公
    告招標，無任何一家投標而流標，再於107年10月5日辦理第
    二次公告招標(決標日期107年10月12日)。於107年10月9日1
    5時27分許至同日17時7分許，酉○○、甲○○、丙○○、申○○等人
    陸續到達佳冬鄉運動公園，申○○、酉○○共同基於不違背職務
    期約賄賂之犯意聯絡，丙○○、甲○○共同基於對公務員不違背
    職務行為期約賄賂之犯意聯絡，彼此商議「佳冬國中工程」
    之營造標案由冠安公司負責承作，約定冠安公司得標「佳冬
    國中工程」之營造標案後，須支付得標金額之5％，作為申○○
    催促所屬公務員辦理冠安公司請領工程款項及辦理驗收進度
    之對價，並由酉○○負責收受賄賂。其後，酉○○為能使冠安公
    司順利得標，向午○○表示仍由其負責顧標，惟因午○○表示需
    先支付顧標費用，酉○○乃居中聯繫丙○○與午○○、寅○○見面，
    夥同丙○○、甲○○、午○○及寅○○等人共同基於以非法之方法，
    使廠商無法投標或開標發生不正確結果之犯意聯絡，於107
    年10月9日至同年月11日間某時，在佳冬鄉運動公園管理室
    內，商議由丙○○及甲○○先交付30萬元顧標費用與午○○，再由
    午○○、寅○○於107年10月11日投標截止前，在佳冬鄉公所外
    負責顧標，攔阻非議定得標廠商進入佳冬鄉公所投標，確保
    冠安公司可以順利得標。迨於107年10月11日(前一日為國慶
    日放假，投標截止時間為11日17時)15時前之同日某時，甲○○攜帶現金30萬元及投標文件前往佳冬鄉「邱羊肉店」外與
    丙○○見面，並由丙○○聯繫酉○○，當時酉○○與午○○在佳冬鄉公
    所等候，午○○並指派寅○○在佳冬鄉公所外顧標，酉○○接獲丙○○通知後即告知午○○可前往收取顧標費用，午○○於107年10
    月11日16時許，在上開「邱羊肉店」外，與丙○○、甲○○見面
    ，經甲○○交付30萬元顧標費用與午○○，再由甲○○於同日16時
    50分許，攜帶投標文件進入佳冬鄉公所投標。嗣於107年10
    月12日開標時，由冠安公司以低於底價2,660萬元之2,634萬
    元標得「佳冬國中工程」之營造標案，然「佳冬國中工程」
    營造標案事後因故終止工程契約，甲○○及丙○○因而未支付所
    約定得標金額之5％之賄款，僅止於期約階段。另午○○在收到
    甲○○所交付30萬元顧標費用後，於不詳時間，在佳冬鄉不詳
    地點，交付3,000元顧標費用與寅○○，其餘29萬7,000元由午
    ○○取得。
三、佳冬文化一路工程部分
(一)緣佳冬鄉公所於107年9月間辦理「佳冬文化一路工程」委託
    規劃設計監造服務案（預算金額：157萬8,403元）及工程營
    造案（預算金額：1,710萬8,165元）之勞務工程採購案。就
    委託規劃設計監造案部分，採限制性招標方式，由栯辰工程
    顧問有限公司(登記負責人為蔡忬龍、設於高雄市○○區○○○路
    000巷00號1樓，下稱栯辰公司)於107年9月19日決標時，以1
    54萬6,835元得標。
(二)佳冬鄉公所將內政部營建署所核撥之前瞻計畫建設經費4,20
    4萬5,000元，拆分成「佳冬國中工程」之營造標案及「佳冬
    文化一路工程」之營造標案，「佳冬國中工程」之營造標案
    以2,634萬元標出後，所餘前瞻計畫建設經費，經佳冬鄉公
    所以「佳冬文化一路工程」欲再辦理招標，而於栯辰公司得
    標「佳冬文化一路工程」之設計監造標案後，佳冬鄉公所負
    責採購發包「佳冬文化一路工程」之承辦人戊○○，為能儘快
    將所餘建設經費於107年底前核銷，遂於107年11月28日，與
    酉○○、丙○○在佳冬鄉運動公園管理室內見面，確認丙○○有意
    願投標「佳冬文化一路工程」之營造標案。其後申○○、酉○○
    、戊○○共同基於不違背職務收受賄賂之犯意聯絡，而丙○○及
    甲○○共同基於對公務員不違背職務行為交付賄賂之犯意聯絡
    ，經酉○○、戊○○從中聯繫，約定以得標金額之10％為行賄款
    項，作為申○○催促所屬公務員辦理冠安公司請領工程款項及
    辦理驗收進度之對價，由戊○○、酉○○負責聯繫及收受賄賂。
    嗣因申○○與酉○○屬意「佳冬文化一路工程」之營造標案由冠
    安公司得標承作，為使冠安公司能順利得標，申○○、酉○○另
    行夥同午○○及寅○○共同基於以非法之方法，使廠商無法投標
    或開標發生不正確結果之犯意聯絡，於107年12月24日前某
    時，在不詳地點，約定由午○○及寅○○於「佳冬文化一路工程
    」投標截止日(107年12月24日)，負責在佳冬鄉公所外顧標
    。又甲○○恐因投標廠商家數不足而流標，另行夥同陳文正(
    所涉違反政府採購法罪嫌，另經臺灣屏東地方檢察署檢察官
    為緩起訴處分)共同基於以詐術使開標發生不正確結果之犯
    意聯絡，由甲○○向不知情之陳建和謊稱要合作投標「佳冬文
    化一路工程」，並取得陳建和所提供桓輝營造有限公司(登
    記負責人陳建和、設立登記地址：屏東縣○○鄉○○路000巷00
    號1樓，下稱桓輝公司)之營業登記證、公司大小章等文件資
    料，再由甲○○製作投標文件及決定投標金額，復經陳文正持
    桓輝公司之投標文件進入佳冬鄉公所投標，企圖於開標前塑
    造形式上已有3家合格廠商投標之假象。其後甲○○於107年12
    月24日16時50分許，持冠安公司投標文件前往佳冬鄉公所，
    未遭攔阻順利進入投標。嗣於107年12月25日開標時，由冠
    安公司以低於底價1,700萬元之1,668萬元得標「佳冬文化一
    路工程」之營造標。
(三)冠安公司標得「佳冬文化一路工程」營造標後，甲○○於107
    年12月28日，自冠安公司所申設之上海銀行帳號0000000000
    0000號帳戶提領76萬元，加上手邊現金湊足100萬元後，與
    丙○○共同前往佳冬鄉運動公園，由丙○○出面向酉○○表示原應
    給付賄款166萬8,000元（得標金額之10%），因手頭資金不
    足，先付100萬元，剩餘66萬8,000元之後再付，並將100萬
    元賄款交與酉○○。酉○○收取上開賄款後，先取出10萬元賄款
    歸己所有，再將其餘50萬元賄款放入申○○停放於屏東縣佳冬
    鄉「三山國王廟」旁空地之車輛副駕駛座前方置物箱內，並
    告知申○○已將50萬元賄款放入車內，隨後前往屏東縣佳冬鄉
    萬建村北首門福德祠前，將剩餘40萬元作為顧標費用交給午
    ○○，午○○於收到40萬元顧標費用後之某時，在佳冬鄉某處，
    交付3,000元顧標費用與寅○○，其餘39萬7,000元則歸午○○所
    有。又申○○在收到前揭50萬元賄款後幾日，從50萬元中拿取
    5萬元與酉○○，請酉○○轉交與戊○○，嗣由酉○○在佳冬國中外
    道路某處，將5萬元放入戊○○所駕駛車輛副駕駛座內，並告
    知戊○○該筆款項為申○○朋分之賄賂，戊○○知悉上情，仍將之
    收下。其後，酉○○於108年2月3日以電話催促丙○○交付剩餘
    之66萬8,000元賄款，經丙○○聯繫甲○○後，酉○○、丙○○及甲○○3人前往佳冬鄉運動公園會面，酉○○表示申○○已在催促剩餘
    賄款，丙○○、甲○○隨即聯繫不知情之友人李麗芬，由甲○○向
    李麗芬借貸25萬元。李麗芬於108年2月3日中午某時，前往
    佳冬鄉「邱羊肉店」，與丙○○、甲○○、戊○○等人碰面，並將
    裝有25萬元之信封袋交給丙○○。丙○○於當日中午用餐後某時
    ，在上開「邱羊肉店」外某處，將25萬元賄款交給戊○○轉交
    與酉○○。其後戊○○在佳冬鄉運動公園辦公室內，將上開25萬
    元賄款交給酉○○，酉○○詢問戊○○為何賄款僅有25萬元，尚短
    少41萬8,000元，戊○○回覆不足部分之後再付，酉○○隨即離
    去。
(四)丙○○於108年2月4日上午某時，代甲○○籌得所餘41萬8,000元
    賄款後，聯繫戊○○前往佳冬鄉運動公園辦公室，交付41萬8,
    000元賄款與戊○○，戊○○隨即聯繫酉○○，經酉○○表示因故無
    法外出，將委由其不知情之胞妹龔榆庭前往收取賄款，及戊○○可先自41萬8,000元中抽取5萬元賄款作為己用。戊○○取出
    5萬元賄款歸己所有後，於108年2月4日下午某時，在佳冬國
    中外圍道路某處，將裝有36萬8,000元之盒子交給龔榆庭，
    龔榆庭再將該盒子交給酉○○，酉○○將盒內之36萬8,000元，
    與前一日取得之25萬元湊成61萬8,000元，抽取其中6萬6,00
    0元賄款作為己有，再將其餘55萬2,000元賄款裝入盒內，於
    108年2月4日下午某時，以電話聯繫巳○○前往酉○○住處，並
    囑託巳○○將盒內金錢轉交給申○○。巳○○知悉酉○○所囑託轉交
    之金錢為賄賂款項，竟基於幫助不違背職務收受賄賂之犯意
    ，未收取任何酬勞，將上開裝有55萬2,000元賄款之盒子攜
    往申○○住處，委由不知情之邱水明將該盒子交給申○○，申○○
    在收到邱水明所轉交之盒子後，將盒內55萬2,000元賄款作
    為己用。
參、案經臺灣屏東地方檢察署檢察官主動檢舉簽分偵辦及法務部
    廉政署南部地區調查組、法務部調查局航業調查處高雄調查
    站移送臺灣屏東地方檢察署檢察官偵查起訴。　　
    理  由
甲、有罪部分
壹、程序部分
一、按被告以外之人於審判外之陳述，雖不符刑事訴訟法第159
    條之1至之4等4條規定，而經當事人於審判程序同意作為證
    據，法院審酌該言詞陳述或書面陳述作成時之情況，認為適
    當者，亦得為證據；當事人、代理人或辯護人於法院調查證
    據時，知有刑事訴訟法第159條第1項不得為證據之情形，而
    未於言詞辯論終結前聲明異議者，視為有前項之同意，同法
    第159條之5定有明文。本判決所引用之供述證據，業據被告
    酉○○、戊○○、巳○○、甲○○、丙○○、未○○、卯○○、午○○、寅○○
    （下均僅稱其姓名）與其等辯護人，及被告冠安公司（下稱
    冠安公司）之代表人辰○○（辰○○僅於109年8月19日準備程序
    到庭，審理時則未到庭）分別於本院準備程序及審理時同意
    作為證據（見本院108年度訴字第1196號卷〈下稱本院卷〉三
    第73頁；本院卷四第53頁、第243至244頁；本院卷五第85頁
    ；本院卷六第15頁），且檢察官、酉○○、戊○○、巳○○、甲○○
    、丙○○、未○○、卯○○、午○○、寅○○及其等辯護人於言詞辯論
    終結前，均未聲明異議，本院審酌相關言詞陳述或書面陳述
    作成時之情況，並無違法不當之情形或證明力明顯過低之瑕
    疵，依刑事訴訟法第159條之5規定，認均有證據能力。至其
    餘本判決引用之非供述證據，經查無違反法定程序取得之情
    形，依刑事訴訟法第158條之4反面解釋，應具有證據能力。
二、法院認為應科拘役、罰金或應諭知免刑或無罪之案件，被告
    經合法傳喚無正當理由不到庭者，得不待其陳述逕行判決，
    刑事訴訟法第306條定有明文。冠安公司於本院審理時，經
    合法傳喚，其代表人辰○○無正當理由未到庭，有本院送達證
    書及報到單在卷可查（見本院卷五第329、331頁；本院卷六
    第9頁），而冠安公司因其從業人員即被告甲○○執行業務，
    犯政府採購法之罪，應依政府採購法第92條之規定科處罰金
    ，為專科罰金之刑，依上開規定，本院自得不待其陳述逕行
    判決。
貳、認定事實所憑之證據及理由
一、上開犯罪事實，業據酉○○（見臺灣屏東地方檢察署108年度
    偵字第4170號卷〈下稱偵4170卷〉三第13至21頁、第29至57頁
    、第73至82頁、第105至113頁、第123至130頁、第153至165
    頁、第277至286頁、第319至335頁、第435至441頁、第457
    至461頁；偵4170卷四第53至60頁、第71至87頁、第99至104
    頁、第113至117頁、第159至168頁、第181至197頁、第347
    至353頁、第363至369頁、第483至494頁、第495至503頁；
    偵4170卷五第45至49頁、第55至61頁、第135至153頁；本院
    卷三第72頁；本院卷六第14、72頁）、戊○○（見臺灣屏東地
    方檢察署108年度偵字第5801號卷〈下稱偵5801卷〉第13至25
    頁、第51至63頁、第79至89頁、第93至99頁、第213至239頁
    ；臺灣屏東地方檢察署108年度偵字第4214號卷〈下稱偵4214
    卷〉四第393至398頁；本院卷三第72頁；本院卷六第14、72
    至73頁）、巳○○（見臺灣屏東地方檢察署108年度偵字第553
    4號卷〈下稱偵5534卷〉二第325至328頁、第335至351頁、第4
    69至474頁、第481至487頁；本院卷五第84頁；本院卷六第1
    4、73頁）、未○○（見臺灣屏東地方檢察署108年度偵字第52
    58號卷〈下稱偵5258卷〉第81至97頁；本院卷四第52頁；本院
    卷六第14、73頁）、卯○○（見偵4214卷三第221至229頁、第
    255至265頁、第269至273頁；本院卷四第52頁；本院卷六第
    14、73頁）、甲○○（見臺灣屏東地方檢察署108年度偵字第4
    167號卷〈下稱偵4167卷〉二第83至94頁、第123至141頁、第2
    11至224頁、第317至333頁、第347至360頁、第387至403頁
    ；偵4167卷三第19至29頁、第33至39頁、第41至45頁、第53
    至59頁、第95至96頁、第103至115頁、第187至195頁、第20
    3至207頁；本院卷四第242頁；本院卷六第14、73頁）、丙○○（見偵4214卷四第233至241頁、第453至461頁、第465至47
    3頁；偵4214卷五第35至53頁、第321至349頁；本院卷四第2
    42頁；本院卷六第14、73至74頁）及寅○○（見臺灣屏東地方
    檢察署108年度偵字第7866號卷〈下稱偵7866卷〉第19至27頁
    、第221至235頁；本院卷四第242頁；本院卷六第15、74頁
    ）各於調詢、廉詢、偵查及本院審理中坦承不諱，與冠安公
    司之代表人辰○○於本院準備程序時坦白在卷（見本院卷四第
    242頁），及午○○於本院審理中自白不諱（見本院卷四第242
    頁；本院卷六第15、74頁），核與證人丑○○（見偵4214卷二
    第3至27頁、第29至31頁、第51至56頁、第61至66頁、第79
    至85頁；見臺灣屏東地方檢察署107年度偵緝字第209號卷〈
    下稱偵緝209卷〉四第447至451頁；法務部廉政署證據卷-事
    實一〈下稱廉事實一卷〉第581至584頁、第587至591頁；偵緝
    209卷五第257至261頁）、乙○○（見偵4214卷二第87至93頁
    、第99至102頁、第109至120頁、第131至137頁、第147至15
    8頁；偵緝209卷四第473至479頁；偵4214卷四第283至289頁
    、第307至313頁；臺灣屏東地方檢察署108年度偵字第4215
    號卷〈下稱偵4215卷〉四第135至137頁、第143至149頁）、子
    ○○（見偵緝209卷四第495至519頁；偵緝209卷五第27至49頁
    、第55至57頁、第69至73頁、第83至85頁、第89至91頁、第
    97至102頁、第121至131頁、第143147頁、第225至228頁、
    第231至239頁、第295至309頁；偵4214卷二第195至200頁；
    偵4215卷二第223至232頁；臺灣屏東地方檢察署107年度偵
    字第3903號卷〈下稱偵3903卷〉第151至153頁；臺灣屏東地方
    檢察署108年度偵字第5979號卷〈下稱偵5979卷〉第253至255
    頁）、龔榆庭（偵4170卷一第453至463頁；偵4215卷一第53
    至57頁、第63至65頁）、李麗芬（見偵4214卷二第395至400
    頁、第407至411頁）、邱水明（見偵4214卷四第373至387頁
    ）、陳文正（見偵4214卷五第373至375頁）、陳建和（見偵
    4214卷五第229至236頁、第369至371頁；臺灣屏東地方檢察
    署108年度偵字第6329號卷〈下稱偵6329卷〉二第31至37頁）
    、蔡忬龍（見偵4214卷四第103至111頁）、陳客名（見偵63
    29卷二第137至142頁、第147至149頁）、周建昌（見偵6329
    卷二第185至187頁）於調詢、廉詢、偵查之陳述互有相符。
    就犯罪事實貳、一（玉光國小工程）部分，並有佳冬鄉玉光
    國小通學步道改善工程」決標公告、佳冬鄉玉光國小通學步
    道改善計畫開標、投標相關資料、廠商電子領標紀錄暨通聯
    記錄查詢、裕均營造有限公司之外標封、退還押標金申請書
    、佳冬鄉玉光國小工程賄款流向相關照片、寅○○指證之北首
    門福德祠相關照片、龔榆庭之華南銀行帳號000000000000號
    帳戶交易明細、丑○○之合作金庫銀行帳號0000000000000號
    存摺暨帳戶交易明細等在卷可參（見偵4215卷二第237至241
    頁；偵4170卷一第477至486頁；偵4170卷三第87至89頁；偵
    6329卷二第101至107頁；偵緝209卷四第249至255頁；廉事
    實一卷第743頁；臺灣屏東地方檢察署106年度他字第2818號
    卷〈下稱他2818卷〉一第79至92頁）。就犯罪事實貳、二（佳
    冬國中工程）部分，並有佳冬鄉佳冬國中周邊公共通行空間
    美質改善計畫委託設計監造工程招標公告、佳冬鄉佳冬國中
    周邊公共通行空間美質改善計畫委託設計監造工程更正公告
    、佳冬鄉佳冬國中周邊公共通行空間美質改善計畫委託設計
    監造工程決標公告、佳冬鄉佳冬國中周邊公共通行空間美質
    改善計畫工程招標及決標公告、廠商電子領標紀錄暨通聯記
    錄查詢、申○○等人之通訊監察譯文、蒐證照片、冠安公司建
    築工程履歷查詢系統查詢結果與基本資料、冠棠建材有限公
    司之上海儲蓄銀行帳號00000000000000號存摺影本暨帳戶交
    易明細、甲○○之上海商業銀行帳號00000000000000號存摺影
    本暨帳戶交易明細、卯○○之第一銀行帳號00000000000號存
    摺影本暨交明細等在卷可參（見偵4214卷一第297至304頁、
    第307至309頁；偵4214卷二第364至365頁；偵4214卷三第19
    頁、第73至75頁、第233至247頁；偵4215卷一第185至190頁
    ；偵6329卷二第111至117頁）。就犯罪事實貳、三（佳冬文
    化一路工程）部分，並有佳冬鄉文化一路無障礙通行環境改
    善工程招標及決標公告、佳冬鄉文化一路無障礙通行環境改
    善委託規劃設計監造工程招標及決標公告、107年12月28日
    、108年2月1日、108年2月3日行動軌跡報告、108年2月4日
    戊○○交付賄款給龔榆庭之行動軌跡報告、外標封、退還押標
    金申請書翻拍照片、佳冬鄉文化一路無障礙通行環境改善工
    程細部設計圖、廠商電子領標紀錄暨通聯記錄查詢、甲○○之
    上海商業銀行帳號00000000000000號存摺影本暨帳戶交易明
    細、冠安公司之上海商業銀行帳號00000000000000號存摺影
    本暨帳戶交易明細、李麗芬之子即林子峻之中華郵政帳號00
    000000000000號存摺影本暨帳戶交易明細、甲○○之通訊監察
    譯文、酉○○之通訊監察譯文、107年12月24日、107年12月25
    日現場蒐證與手機照片、107年12月28日、108年2月3日手機
    LINE通話與聊天對話紀錄擷取圖片與現場蒐證照片、文化一
    路工程案現場蒐證照片、酉○○住家執行搜索現場照片、108
    年2月11日及同年月12日甲○○向李麗芬（綽號寶姐）還款之L
    INE通話紀錄擷取圖片等在卷可憑（見偵4214卷一第241至24
    6頁、第447至453頁、第471至476頁、第479至520頁；偵421
    4卷二第351至357頁、第364至365頁、第415至431頁、第509
    至514頁；偵4215卷二第3至8頁、第15至18頁、第31頁、第3
    09頁、第387頁；偵4215卷三第51至55頁、第159至188頁；
    偵5801卷第43至44頁；偵4170卷二第418頁、第433至435頁
    ；偵6329卷二第119至126頁）。此外，尚有酉○○繳交之現金
    45萬6,000元，及戊○○繳交之現金10萬元扣案可佐。從而，
    酉○○、戊○○、巳○○、未○○、卯○○、甲○○、冠安公司代表人辰
    ○○、丙○○、午○○、寅○○上開任意性自白，核與事實相符，堪
    信為真實。
二、又公訴意旨對酉○○、午○○、寅○○就事實欄貳一(二)所示，酉
    ○○、丙○○、甲○○、午○○、寅○○就事實欄貳二(二)所示，及酉
    ○○、午○○及寅○○就事實欄貳三(二)至(三)所示妨害投標部分
    ，就主觀要件固均記載係以詐術使開標發生不正確結果之犯
    意聯絡。查政府採購法第87條第3項之妨害投標罪，以施用
    詐術或其他非法之方法，使廠商無法投標或開標發生不正確
    之結果，為其成立要件。所稱「詐術」，指足以使其他廠商
    或採購機關限於錯誤之欺罔手段；所稱「其他非法之方法」
    ，相較於同條第1項強制圍標罪之強暴、脅迫、藥劑或催眠
    術等而言，當係指詐術以外，其他和平、非暴力之不法手段
    （最高法院103年度台上字第414號、101年度台上字第6035
    號判決參照）。據寅○○於偵查中所述：午○○叫我去幫忙顧一
    下，如果有人要來投標的話，就叫他不要投；我跟對方說這
    有人要做了，可不可以讓給別人做等語（見偵7866卷第19至
    27頁、第221至235頁），核與證人陳客名、周建昌所述亦無
    相違（見偵6329卷二第137至142頁、第147至149頁、第185
    至187頁），是此部分難認係施以使人陷於錯誤之欺罔手段
    ，應屬於詐術以外，其他和平、非暴力之不法手段，爰就上
    開主觀要件更正為以非法方法使廠商無法投標或開標發生不
    正確結果之犯意聯絡，一併敘明。
三、綜上，足認酉○○、戊○○、巳○○、未○○、卯○○、甲○○、冠安公
    司、丙○○、午○○、寅○○上開犯行事證明確，應依法論科。
參、論罪科刑
一、按貪污治罪條例第5條第1項第3款之對於職務上之行為之收
    受賄賂罪，其中職務上之行為，係指公務員在其職務範圍內
    所應為或得為之行為。而其職務範圍，除公務員之具體職務
    權限、一般職務權限外，即或雖非法律所明定，但與其職務
    權限具有密切關聯之行為，亦應認屬職務行為之範疇。至所
    謂與其職務權限有密切關聯之行為，包括由行政慣例所形成
    ，為習慣上所公認為其擁有之職權或事實上所掌管之職務，
    以及因自己之法定職務關係或因之所生之必要輔助性權力，
    經由指揮、監督、干預、或請託之方式，足以形成一定之影
    響，使特定之公務機關或公務員為職務上積極之行為或消極
    不為行為之情形（最高法院107年度台上字第2052號判決參
    照）。次按貪污治罪條例第5條第1項第3款對於職務上之行
    為收受賄賂罪，須他人有行求賄賂之意思，而公務員於其職
    務範圍內，有允諾踐履賄求對象之特定行為，且所收受之金
    錢、財物或不正利益與其職務上之行為有相當對價關係，始
    足當之。是否具有相當對價關係，應就職務行為之內容、交
    付者與收受者之關係、賄賂之種類、價額、贈與之時間等客
    觀情形加以審酌，如公務員就其職務範圍內，允諾踐履賄求
    對象之特定行為，雙方相互之間具有對價關係，縱假借餽贈
    、酬謝、諮詢顧問費或政治獻金等各種名義之變相給付，亦
    難謂與職務無關而無對價關係，且究係事前抑或事後給付，
    以及該公務員事後是否確已踐履該項職務上之特定行為，俱
    非所問（最高法院105年度台上字第1372號判決參照）。查
    丑○○、乙○○、子○○、未○○、卯○○、丙○○及甲○○等行賄之人均
    係本於對於公務員，關於不違背職務之行為而行賄之意思，
    約定以得標金額5％至15％不等之金額行賄酉○○、戊○○，冀求
    佳冬鄉公所公務員能迅速辦理裕均公司、翊崴公司及冠安公
    司關於請領工程款項及驗收進度；又酉○○、戊○○亦明知前揭
    丑○○等人，係對於其等職務上之行為行賄，仍明示或默示允
    諾，進而收受如事實欄貳一(二)、二(一)、三(二)至(四)所
    示金錢（事實欄貳二(二)部分未交付賄賂，止於期約），已
    偏離常軌且不符合一般社會健全通念所容許之正常禮儀酬酢
    ，是從授受金錢之時間、數額與職權行為之決定有關聯性等
    各項因素綜合判斷，上開賄賂與酉○○、戊○○之職務上行為，
    具有相當對價關係。
二、所犯罪名
(一)核酉○○所為，就事實欄貳一(二)所示部分，係犯貪污治罪條
    例第5條第1項第3款之不違背職務收受賄賂罪、政府採購法
    第87條第3項之妨害投標罪；就事實欄貳二(一)所示部分，
    係犯貪污治罪條例第5條第1項第3款之不違背職務收受賄賂
    罪；就事實欄貳二(二)所示部分，係犯貪污治罪條例第5條
    第1項第3款之不違背職務期約賄賂罪、政府採購法第87條第
    3項之妨害投標罪；就事實欄貳三(二)至(四)所示部分，係
    犯貪污治罪條例第5條第1項第3款之不違背職務收受賄賂罪
    、政府採購法第87條第3項之妨害投標罪。
(二)核戊○○就事實欄貳三(二)至(四)所為，係犯貪污治罪條例第
    5條第1項第3款之不違背職務收受賄賂罪。
(三)核巳○○就事實欄貳三(四)所為，係犯刑法第30條第1項、貪
    污治罪條例第5條第1項第3款之幫助不違背職務收受賄賂罪
    。
(四)核卯○○、未○○就事實欄貳二(一)所為，均係犯貪污治罪條例
    第11條第4項、第2項之對於公務員不違背職務行為交付賄賂
    罪。
(五)核甲○○所為，就事實欄貳二(二)所示部分，係犯貪污治罪條
    例第11條第4項、第2項之對於公務員不違背職務行為期約賄
    賂罪、政府採購法第87條第3項之妨害投標罪；就事實欄貳
    三(二)至(四)所為，係犯貪污治罪條例第11條第4項、第2項
    之對於公務員不違背職務行為交付賄賂罪、政府採購法第87
    條第3項之妨害投標罪。又甲○○為冠安公司之實際負責人即
    從業人員，因執行業務犯如事實欄貳二(二)、三(二)所示之
    妨害投標罪，冠安公司均應依政府採購法第92條規定，科以
    同法第87條第3項所定之罰金刑。
(六)核丙○○所為，就事實欄貳二(二)所示部分，係犯貪污治罪條
    例第11條第4項、第2項之對於公務員不違背職務行為期約賄
    賂罪、政府採購法第87條第3項之妨害投標罪；就事實欄貳
    三(二)至(四)所示部分，係犯貪污治罪條例第11條第4項、
    第2項之對於公務員不違背職務行為交付賄賂罪。
(七)核午○○、寅○○就事實欄貳一(二)、二(二)、三(二)至(三)所
    為，均係犯政府採購法第87條第3項之妨害投標罪。
三、酉○○與申○○就事實欄貳一(二)、二(一)、二(二)所示之收受
    、期約賄賂罪，酉○○、戊○○及申○○就事實欄貳三(二)至(四)
    所示之收受賄賂罪，卯○○、未○○就事實欄貳二(一)所示之交
    付賄賂罪，甲○○、丙○○就事實欄貳二(二)、三(二)至(四)所
    示之期約、交付賄賂罪，酉○○、午○○、寅○○及申○○就事實欄
    貳一(二)、貳三(二)至(三)所示之妨害投標罪，酉○○、甲○○
    、丙○○、午○○、寅○○就事實欄貳二(二)所示之妨害投標罪，
    甲○○與陳文正就事實欄貳三(二)所示之妨害投標罪，彼此間
    有犯意聯絡及行為分擔，各均論以共同正犯。
四、罪數
(一)酉○○就事實欄貳一(二)、二(一)、三(二)至(四)所示要求、
    期約賄賂之低度行為，與戊○○就事實欄貳三(二)至(四)所示
    期約賄賂之低度行為，各均為收受賄賂之高度行為所吸收，
    不另論罪。卯○○、未○○就事實欄貳二(一)所示期約賄賂之低
    度行為，與甲○○、丙○○就事實欄貳三(二)至(四)所示期約賄
    賂之低度行為，分別為交付賄賂之高度行為所吸收，亦不另
    論罪。　
(二)酉○○、戊○○就事實欄貳三(二)至(四)所示收受賄賂犯行，與
    甲○○、丙○○就事實欄貳三(二)至(四)所示交付賄賂犯行，雖
    有先後數次收受、交付之行為，惟各係基於收受、交付賄賂
    之單一犯意，於密切接近之時、地為之，侵害同一之國家法
    益，各行為之獨立性極為薄弱，依一般社會健全觀念，在時
    間差距上，難以強行分開，在刑法評價上，以視為數個舉動
    之接續施行，合為包括之一行為予以評價，較為合理，均論
    以一罪。　　
(三)酉○○就事實欄貳一(二)、二(一)、二(二)、三(二)至(四)所
    示之收受賄賂罪（3罪）、期約賄賂罪（1罪）與妨害投標罪
    （3罪）；甲○○就事實欄貳二(二)、三(二)至(四)所示之期
    約賄賂罪（1罪）、交付賄賂罪（1罪）與妨害投標罪（2罪
    ）；冠安公司就事實欄貳二(二)、三(二)所示妨害投標部分
    （2罪）；丙○○就事實欄貳二(二)、三(二)至(四)所示之期
    約賄賂罪（1罪）、交付賄賂罪（1罪）與妨害投標罪（1罪
    ）；午○○、寅○○就事實欄貳一(二)、二(二)、三(二)至(三)
    所示之妨害投標罪（3罪），罪名有異、行為互殊，應分論
    併罰。
五、刑之減輕
(一)證人保護法第14條第1項
  1.酉○○於本案偵查中，經檢察官於108年5月24日訊問時，同意
    被告酉○○適用證人保護法之規定（見偵4214卷一第400頁）
    ，及起訴書亦記載因酉○○於偵查中就申○○如何委託其向得標
    廠商收取賄賂及被告酉○○收取賄賂交付申○○之重要關係事實
    有清楚供述，使檢察官得以有效追訴申○○等情，是酉○○就事
    實欄貳一(二)、二(一)、二(二)、三(二)至(四)所示之不違
    背職務收受、期約賄賂罪部分，符合證人保護法第14條第1
    項之要件。又本院考量酉○○於本案查獲之初，並未據實供出
    申○○犯罪情節，是於羈押期間才供出申○○犯罪情節，且酉○○
    於本案中之參與程度甚深，在共犯結構中居於重要角色、地
    位，故認不宜免除其刑，而依上述規定減輕其刑。 
  2.至甲○○及其辯護人雖亦主張有證人保護法第14條第1項規定
    之適用，惟遍查甲○○之偵訊筆錄，並無經檢察官事先同意其
    適用證人保護法之相關記載，是甲○○及其辯護人此部分主張
    ，並無可採。
(二)貪污治罪條例第8條第2項
　1.貪污治罪條例第8條第2項規定犯同條例第4條至第6條之罪，
    在偵查中自白，如有所得並自動繳交全部所得財物者，減輕
    其刑，倘因而進一步查獲其他正犯或共犯者，則可減輕或免
    除其刑。此適用對象，不須經檢察官事先同意，對於犯該條
    例第4條至第6條之罪而有所得者，除在偵查中自白及因而查
    獲其他正犯或共犯者外，尚須具備自動繳交全部所得財物之
    要件；立法旨趣在鼓勵公務員犯貪污罪後能勇於自新，對自
    己之犯罪事實為坦白供出，並就自動繳交全部犯罪所得者，
    足認確有悛悔向善之意；雖亦會供出他人，然重在犯罪行為
    人自白、悔過，並期訴訟經濟、節約司法資源。由此得見，
    貪污治罪條例第8條第2項與證人保護法第14條第1項減輕或
    免除其刑規定之規範目的有別，適用要件、範圍亦不一，僅
    有部分合致，如同時符合上開2個減免其刑規定，法律既無
    類似想像競合犯從一重處斷之規定，自應依刑法第70條規定
    ，除應適用貪污治罪條例第8條第2項之規定（第8條第2項前
    段、後段結合為一獨立減、免規定，僅須適用第8條第2項）
    減免其刑外，尚應依證人保護法第14條第1項之規定遞減免
    其刑，始足提供更多誘因，鼓勵被告一再採取有利於己之配
    合作為，以達全體法規範目的，並符罪刑相當原則，此為最
    高法院最近之見解（最高法院107年度台上字第3337號、109
    年度台上字第4485號判決參照）。
　2.酉○○就事實欄貳一(二)、二(一)、二(二)、三(二)至(四)所
    示之不違背職務收受、期約賄賂罪部分，業於偵查中自白，
    已如前述，且就收受賄賂之犯罪所得共計45萬6,000元（計
    算式：270,000＋20,000＋100,000＋66,000＝456,000）已全數
    繳回，有法務部廉政署南部地區調查組扣押物品清單、臺灣
    屏東地方檢察署贓證物款收據可參（見偵4170卷五第265至2
    66頁），並因而查獲申○○、戊○○、巳○○（戊○○、巳○○部分見
    偵4214卷三第197至213頁、第327至331頁），應依貪污治罪
    條例第8條第2項規定減輕其刑。又本院認酉○○不宜免除其刑
    之理由，前已敘及，不再贅述。
　3.戊○○就事實欄貳三(二)至(四)所示之不違背職務收受賄賂罪
    部分，業於偵查中自白，已如前述，且就收受賄賂之犯罪所
    得共計10萬元（計算式：50,000＋50,000＝100,000）亦全數
    繳回，有法務部廉政署南部地區調查組扣押物品清單、臺灣
    屏東地方檢察署贓證物款收據可參（見偵5801卷第243至244
    頁），應依貪污治罪條例第8條第2項前段規定減輕其刑。至
    公訴意旨雖認戊○○有主動供出其他涉案共犯即巳○○、寅○○等
    人，惟巳○○應係酉○○所供出，而非戊○○所供出；又寅○○所涉
    為妨害投標部分，並非前揭不違背職務收受賄賂罪之正犯或
    共犯，是戊○○不符貪污治罪條例第8條第2項後段規定要件，
    此部分公訴意旨容有誤會，併予說明。
　4.巳○○就事實欄貳三(四)所示之幫助不違背職務收受賄賂罪部
    分，業於偵查中自白，已如前述，且無犯罪所得，僅在偵查
    中自白，即應依貪污治罪條例第8條第2項前段規定減輕其刑
    （最高法院87年度台非字第7號判決參照）。　
(三)貪污治罪條例第11條第5項後段
　　卯○○、未○○就事實欄貳二(一)所示之交付賄賂罪，甲○○、丙○○就事實欄貳二(二)、三(二)至(四)所示之期約、交付賄賂
    罪，均於偵查及審判中自白犯行，均應依貪污治罪條例第11
    條第5項後段規定減輕其刑。
(四)刑法第30條第2項
    巳○○就事實欄貳三(四)所為，係基於幫助之犯意，參與收受
    賄賂構成要件以外行為，為幫助犯，依刑法第30條第2項規
    定，依正犯之刑減輕之。
(五)刑法第59條
  1.戊○○就事實欄貳三(二)至(四)所示不違背職務收受賄賂罪部
    分，查公務員收受賄賂雖同屬重罪，然犯罪原因動機不一，
    情節未必盡同，危害社會程度亦非全然一致，但此類犯罪依
    貪污治罪條例第5條第1項法定刑卻同為「7年以上有期徒刑
    ，得併科新臺幣6,000萬元以下罰金」，相較其他犯罪而言
    實屬甚重，故此情形宜考量行為人之客觀犯行與主觀惡性，
    審酌是否猶可憫恕，以資決定應否適用刑法第59條酌減其刑
    ，期使個案裁判量刑能符合比例原則，避免失之過苛。本院
    參酌戊○○前揭所為雖有不當，但其犯罪情節較為輕微，主要
    負責聯繫酉○○、甲○○、丙○○等人及收取部分賄賂後轉交之，
    對社會侵害程度亦非甚鉅，又戊○○於偵查及本院審理中已坦
    承犯行，並於偵查中自動繳交全部犯罪所得，犯後態度良好
    ，確有悛悔之意，而不違背職務收受賄賂罪之法定刑為7年
    以上有期徒刑，其刑度甚重，縱依貪污治罪條例第8條第2項
    前段規定減輕其刑後，科以最輕刑3年6月有期徒刑，仍屬情
    輕法重，客觀上足以引起一般人之同情，有情堪憫恕之處，
    爰依刑法第59條規定酌減其刑。
  2.至未○○亦主張依刑法第59條規定酌減其刑，惟未○○為期能確
    保後續工程履約及順利請款，乃交付賄賂與承辦公務員，減
    損人民對於國家公務機關公正執法之信賴，破壞公權力執行
    之威信，況未○○就所犯之交付賄賂罪，法定刑為3年以下有
    期徒刑、拘役或科或併科新臺幣50萬元以下罰金，並得依貪
    污治罪條例第11條第5項後段規定減輕其刑，衡情並無科以
    最低刑度仍嫌過苛而有情輕法重之情形，不符刑法第59條規
    定之要件。
(六)酉○○就事實欄貳一(二)、二(一)、二(二)、三(二)至(四)所
    示之不違背職務收受、期約賄賂共4罪，有上述2種減輕事由
    （證人保護法第14條第1項、貪污治罪條例第8條第2項）；
    戊○○就事實欄貳三(二)至(四)所示之不違背職務收受賄賂罪
    ，有上述2種減輕事由（貪污治罪條例第8條第2項前段、刑
    法第59條）；巳○○就事實欄貳三(四)所示之幫助不違背職務
    收受賄賂罪，有上述2種減輕事由（貪污治罪條例第8條第2
    項前段、刑法第30條第2項），均依法遞減輕之。
六、爰分別審酌酉○○、戊○○及巳○○身為公務員，不思廉潔自持而
    無視公務員行為規範，未能確實遵守與廠商間往來分際，竟
    各藉由其職務上行為期約、收受及幫助收受廠商之賄賂，有
    虧公務員之職責，玷污公務員職務之廉潔性，均應予以非難
    ；又卯○○、未○○、甲○○、丙○○為圖一己之利，不思以正常程
    序承作與驗收工程，竟期約、交付賄賂與公務員，助長公務
    員收賄之惡習，法治觀念淡薄；另酉○○、午○○、寅○○、甲○○
    、丙○○分別共同以事實欄貳一(二)、二(二)、三(二)至(三)
    所示非法方法或詐術，攔阻、騷擾其他前來投標之廠商，及
    避免未達3家合格廠商投標而流標，影響上開工程之採購結
    果，使政府採購法所期待建立競標制度無法落實，所為均有
    不該。另審酌酉○○、戊○○、巳○○、卯○○、未○○、甲○○、丙○○
    、寅○○於偵查、本院審理時均坦承犯行之犯後態度，午○○則
    係至本院審理時始坦承犯行之犯後態度；酉○○、戊○○均已繳
    回本案全部犯罪所得，前已敘及；再考量酉○○、戊○○、巳○○
    就所涉期約、收受、幫助收受賄賂犯行之參與程度輕重、獲
    取之犯罪所得多寡，與卯○○、未○○、甲○○、丙○○就所涉期約
    、交付賄賂犯行之參與程度輕重，及酉○○、午○○、寅○○、甲○○、丙○○等人就所涉妨害投標部分之犯罪手段、分工情節，
    所涉工程標案之金額規模，另參以冠安公司營業、資本規模
    （見偵4214卷一第307至309頁所示冠安公司建築工程履歷查
    詢系統查詢結果與基本資料）暨所屬從業人員（即甲○○）前
    揭犯罪參與程度，兼衡各自然人被告之犯罪動機、目的、手
    段、素行及於本院審理中自述之智識程度、家庭生活狀況（
    見本院卷六第74至75頁）等一切情狀，分別量處如主文第1
    至10項所示之刑，並就卯○○、未○○、甲○○、丙○○、午○○、寅
    ○○所涉犯行及酉○○所涉妨害投標犯行，各諭知易科罰金之折
    算標準；至冠安公司為法人之社會組織體，與自然人有別，
    事實上無法以服勞役代替罰金之執行，依法不得諭知易服勞
    役之折算標準。再就酉○○、戊○○、巳○○、卯○○、未○○、甲○○
    、丙○○違反貪污治罪條例部分之犯行，各依貪污治罪條例第
    17條、刑法第37條第2項規定，各宣告褫奪公權如主文第1至
    6、8項所示。另本於罪責相當性之要求，在外部性及內部性
    界限範圍內，綜合斟酌酉○○、甲○○、冠安公司、丙○○、午○○
    、寅○○前揭犯罪行為之不法與罪責程度，及施以矯正之必要
    性，就其等所犯數罪，分別就不得易科罰金、得易科罰金之
    有期徒刑與罰金刑，各定其等應執行刑，且就得易科罰金之
    有期徒刑，復諭知易科罰金之折算標準。 
七、緩刑宣告
  1.查酉○○、戊○○、巳○○、卯○○、未○○、寅○○6人均未曾受有期
    徒刑以上刑之宣告，有臺灣高等法院被告前案紀錄表在卷可
    參，其等事後均表悔悟，犯後態度尚佳，酉○○、戊○○均已主
    動將賄款繳回，巳○○係幫助收受賄款1次、自身無犯罪所得
    ，卯○○、未○○於本案犯行亦均僅有1次，寅○○則係聽從午○○
    之指示顧標、分得之犯罪所得非高，是綜合本案犯罪情節，
    本院認酉○○、戊○○、巳○○、卯○○、未○○、寅○○6人歷此偵審
    程序應知警惕而無再犯之虞，其等所受刑之宣告，均以暫不
    執行為適當，爰分別宣告如主文第1至5、10項所示之緩刑期
    間，以啟自新。又為使其等6人能從中深切記取教訓，避免
    再度犯罪，本院認另有課予其等6人一定負擔之必要，爰命
    其等6人應分別向公庫支付如主文第1至5、10項所示金額。
    另其等6人前揭所應負擔之義務，乃緩刑宣告附帶之條件，
    依刑法第75條之1第1項第4款之規定，違反上開負擔情節重
    大，足認原宣告之緩刑難收其預期效果，而有執行刑罰之必
    要者，得撤銷緩刑之宣告，併此指明。
  2.至甲○○、丙○○、午○○3人雖亦請求宣告緩刑等語。然本院所
    諭知甲○○、丙○○、午○○3人之宣告刑均得聲請易科罰金，並
    無暫不執行為適當之情形，且參酌甲○○、丙○○、午○○3人於
    本案之犯行均有數次，情節非輕，為使其等記取教訓、日後
    能遵守法律，爰均不予宣告緩刑，併此敘明。 　
肆、沒收　　　　　　
一、刑法有關沒收之規定，於酉○○、午○○及寅○○如事實欄貳一(
    二)所示犯行後業經修正，並自105年7月1日起施行。依修正
    後刑法第2條第2項規定：「沒收、非拘束人身自由之保安處
    分適用裁判時之法律」，是被告行為時雖在舊法時期，惟法
    院判決時既在新法施行後，則沒收部分自應適用新法之規定
    。又按被告犯貪污治罪條例之罪並自動繳交全部所得財物者
    ，就已自動繳交的所得財物，於判決時雖無庸再依刑法第38
    條之1第3項規定諭知追徵，但仍應宣告沒收，以使檢察官於
    判決確定後有依法執行之依據（最高法院106年度台非字第1
    00號刑事判決參考）。
二、酉○○、戊○○因本案獲得之全部財物，均已自動繳回，業如前
    述，爰依刑法第38條之1第1項規定及前述說明，分就其等各
    自收受賄賂之犯罪所得諭知沒收。
三、午○○因本案妨害投標犯行取得對價共計177萬1,000元（計算
    式：1,077,000＋297,000＋397,000＝1,771,000），與寅○○因
    本案妨害投標犯行取得對價共計9,000元（計算式：3,000＋3
    ,000＋3,000＝9,000），業據午○○、寅○○各於本院審理時坦承
    在卷（見本院卷六第74頁），上開對價為午○○、寅○○之犯罪
    所得，均未扣案，應依刑法第38條之1第1項前段、第3項之
    規定宣告沒收，並於全部或一部不能沒收或不宜執行沒收時
    ，追徵其價額。
四、就酉○○住處扣得之現金10萬元，據酉○○於本院審理時陳述係
    自己的錢等語（見本院卷六第72頁），及本案其餘扣案物，
    依現有卷證，無證據證明係供酉○○、戊○○、巳○○、卯○○、未
    ○○、甲○○、冠安公司、丙○○、午○○、寅○○犯罪所用、犯罪預
    備之物或犯罪所生之物，亦均非違禁物，爰均不予宣告沒收
    。　　
乙、公訴不受理部分（被告申○○部分）:
一、公訴意旨略以：被告申○○於事實欄貳一(一)、貳一(二)所示
    時、地，對於不違背其職務之行為，分別收受丑○○、乙○○、
    子○○所交付36萬元、137萬7,000元賄款，並以如事實欄貳一
    (二)所示方式妨害投標；於事實欄貳二(一)所示時、地，對
    於不違背其職務之行為，收受卯○○、未○○所交付28萬元賄款
    ；於事實欄貳二(二)所示時、地，對於不違背其職務之行為
    ，與甲○○、丙○○期約賄賂；於事實欄貳三(二)至(四)所示時
    、地，對於不違背其職務之行為，收受甲○○、丙○○所交付10
    0萬2,000元賄款，並以如事實欄貳三(二)至(三)所示方式妨
    害投標，因認被告申○○涉有貪污治罪條例第5條第1項第3款
    之不違背職務收受賄賂罪嫌（4次）、不違背職務期約賄賂
    罪嫌(1次)及政府採購法第87條第3項妨害投標罪嫌（2次）
    等語。 
二、按被告死亡者，應諭知不受理之判決，並得不經言詞辯論為
    之，刑事訴訟法第303條第5款、第307條分別定有明文。查
    被告申○○被訴涉有如起訴書所載之不違背職務收受賄賂等罪
    嫌，經檢察官提起公訴後，嗣於訴訟繫屬中之111年2月15日
    死亡，有被告申○○之死亡證明書、除戶戶籍謄本等在卷可參
    （見本院卷五第357、359頁），揆諸前開規定，爰不經言詞
    辯論，逕為諭知不受理之判決。
三、另按刑法、刑法施行法相關沒收條文、刑事訴訟法之沒收特
    別程序已於104年12月30日、105年6月22日先後修正公布，
    並自105年7月1日起施行。依修正後之刑法第2條第2項「沒
    收、非拘束人身自由之保安處分適用裁判時之法律」、刑法
    施行法第10條之3第2項「105年7月1日前施行之其他法律關
    於沒收、追徵、追繳、抵償之規定，不再適用」等規定，沒
    收應直接適用裁判時之法律，且相關特別法關於沒收及其替
    代手段等規定，均應於刑法沒收新制生效施行即105年7月1
    日後，即不再適用。又修正後之刑事訴訟法第455條之34則
    明定：單獨宣告沒收由檢察官聲請違法行為地、沒收財產所
    在地或其財產所有人之住所、居所或所在地之法院裁定之。
    依修正後刑法第40條規定：沒收，除有特別規定者外，於裁
    判時併宣告之（第1項）；違禁物或專科沒收之物得單獨宣
    告沒收（第2項）；第38條第2項、第3項之物、第38條之1第
    1項、第2項之犯罪所得，因事實上或法律上原因未能追訴犯
    罪行為人之犯罪或判決有罪者，得單獨宣告沒收（第3項）
    。其中立法說明略以：「因沒收已修正為具獨立性之法律效
    果，故其宣告，不必然附隨於裁判為之，且犯罪行為人因死
    亡、曾經判決確定、刑法第19條等事由受不起訴處分或不受
    理、免訴、無罪判決者；或因刑法第19條、疾病不能到庭而
    停止審判者及免刑判決者，均可單獨宣告沒收之，爰增訂第
    3項規定」。換言之，沒收新制施行後，沒收已非附屬於主
    刑之從刑，倘因被告死亡而判決不受理，案內違禁物、專科
    沒收之物，供犯罪所用、犯罪預備之物或犯罪所生之物以及
    犯罪所得等，依法仍得由檢察官視個案情節聲請法院裁定單
    獨宣告沒收之，附此敘明。
丙、至其餘同案被告辛○○、壬○○、乙○○、丑○○、子○○、癸○○、丁○○、庚○○、一耀營造有限公司、己○○等人，本院將另行審結
    ，附此敘明。
據上論斷，應依刑事訴訟法第299條第1項前段、第303條第5款、
第306條、第307條，貪污治罪條例第5條第1項第3款、第11條第2
項、第4項、第5項後段、第8條第2項、第17條，政府採購法第87
條第3項、第92條，證人保護法第14條第1項，刑法第11條、第2
條第2項、第28條、第30條第1項、第2項、第37條第2項、第59條
、第41條第1項、第8項、第50條第1項、第51條第5款、第7款、
第8款、第38條之1第1項前段、第3項、第74條第1項第1款、第2
項第4款，判決如主文。
本案經檢察官李仲仁提起公訴，檢察官李仲仁、吳聆嘉、周亞蒨
、翁逸玲、王雪鴻到庭執行職務。
中　　華　　民　　國　　111 　年　　5 　　月　　20　　日
                  刑事第三庭    審判長法  官　鍾佩真 
　　　　　　　　　                    法  官　楊子龍
　　　　　　　　　                    法  官　黃虹蓁
如不服本判決，應於收受判決後20日內向本院提出上訴書狀，並
應敘述具體理由；其未敘述上訴理由者，應於上訴期間屆滿後20
日內向本院補提理由書（均須按他造當事人之人數附繕本）
「切勿逕送上級法院」。
中　　華　　民　　國　　111 　年　　5 　　月　　20　　日
                                      書記官　林靜慧　　　　　　　　　
附表一：酉○○所犯罪名及主文一覽表
編號 犯罪事實 主文  1 事實欄貳一(二)所示收受賄賂犯行 酉○○共同犯貪污治罪條例之不違背職務收受賄賂罪，處有期徒刑壹年陸月，褫奪公權壹年。扣案之犯罪所得新臺幣貳拾柒萬元沒收。  2 事實欄貳一(二)所示妨害投標犯行 酉○○共同犯政府採購法第八十七條第三項之妨害投標罪，處有期徒刑肆月，如易科罰金，以新臺幣壹仟元折算壹日。  3 事實欄貳二(一)所示收受賄賂犯行 酉○○共同犯貪污治罪條例之不違背職務收受賄賂罪，處有期徒刑壹年貳月，褫奪公權壹年。扣案之犯罪所得新臺幣貳萬元沒收。  4 事實欄貳二(二)所示期約賄賂犯行 酉○○共同犯貪污治罪條例之不違背職務期約賄賂罪，處有期徒刑壹年，褫奪公權壹年。  5 事實欄貳二(二)所示妨害投標犯行 酉○○共同犯政府採購法第八十七條第三項之妨害投標罪，處有期徒刑肆月，如易科罰金，以新臺幣壹仟元折算壹日。  6 事實欄貳三(二)至(三)所示妨害投標犯行 酉○○共同犯政府採購法第八十七條第三項之妨害投標罪，處有期徒刑肆月，如易科罰金，以新臺幣壹仟元折算壹日。  7 事實欄貳三(二)至(四)所示收受賄賂犯行 酉○○共同犯貪污治罪條例之不違背職務收受賄賂罪，處有期徒刑壹年肆月，褫奪公權壹年。扣案之犯罪所得新臺幣拾陸萬陸仟元沒收。 
附表二：甲○○所犯罪名及主文一覽表　　　　　　　　　
編號 犯罪事實 主文  1 事實欄貳二(二)所示期約賄賂犯行 甲○○共同犯貪污治罪條例第十一條第四項、第二項之期約賄賂罪，處有期徒刑肆月，如易科罰金，以新臺幣壹仟元折算壹日，褫奪公權壹年。  2 事實欄貳二(二)所示妨害投標犯行 甲○○共同犯政府採購法第八十七條第三項之妨害投標罪，處有期徒刑肆月，如易科罰金，以新臺幣壹仟元折算壹日。  3 事實欄貳三(二)所示妨害投標犯行 甲○○共同犯政府採購法第八十七條第三項之妨害投標罪，處有期徒刑肆月，如易科罰金，以新臺幣壹仟元折算壹日。  4 事實欄貳三(二)至(四)所示交付賄賂犯行 甲○○共同犯貪污治罪條例第十一條第四項、第二項之交付賄賂罪，處有期徒刑陸月，如易科罰金，以新臺幣壹仟元折算壹日，褫奪公權壹年。 
附表三：丙○○所犯罪名及主文一覽表
編號 犯罪事實 主文  1 事實欄貳二(二)所示期約賄賂犯行 丙○○共同犯貪污治罪條例第十一條第四項、第二項之期約賄賂罪，處有期徒刑肆月，如易科罰金，以新臺幣壹仟元折算壹日，褫奪公權壹年。  2 事實欄貳二(二)所示妨害投標犯行 丙○○共同犯政府採購法第八十七條第三項之妨害投標罪，處有期徒刑肆月，如易科罰金，以新臺幣壹仟元折算壹日。  3 事實欄貳三(二)至(四)所示交付賄賂犯行 丙○○共同犯貪污治罪條例第十一條第四項、第二項之交付賄賂罪，處有期徒刑陸月，如易科罰金，以新臺幣壹仟元折算壹日，褫奪公權壹年。 
附表四：午○○所犯罪名及主文一覽表
編號 犯罪事實 主文  1 事實欄貳一(二)所示妨害投標犯行 午○○共同犯政府採購法第八十七條第三項之妨害投標罪，處有期徒刑陸月，如易科罰金，以新臺幣壹仟元折算壹日。未扣案之犯罪所得新臺幣壹佰零柒萬柒仟元沒收，於全部或一部不能沒收或不宜執行沒收時，追徵其價額。  2 事實欄貳二(二)所示妨害投標犯行 午○○共同犯政府採購法第八十七條第三項之妨害投標罪，處有期徒刑伍月，如易科罰金，以新臺幣壹仟元折算壹日。未扣案之犯罪所得新臺幣貳拾玖萬柒仟元沒收，於全部或一部不能沒收或不宜執行沒收時，追徵其價額。  3 事實欄貳三(二)至(三)所示妨害投標犯行 午○○共同犯政府採購法第八十七條第三項之妨害投標罪，處有期徒刑伍月，如易科罰金，以新臺幣壹仟元折算壹日。未扣案之犯罪所得新臺幣參拾玖萬柒仟元沒收，於全部或一部不能沒收或不宜執行沒收時，追徵其價額。 
附表五：寅○○所犯罪名及主文一覽表　　　　　　　　　
編號 犯罪事實 主文  1 事實欄貳一(二)所示妨害投標犯行 寅○○共同犯政府採購法第八十七條第三項之妨害投標罪，處有期徒刑參月，如易科罰金，以新臺幣壹仟元折算壹日。未扣案之犯罪所得新臺幣參仟元沒收，於全部或一部不能沒收或不宜執行沒收時，追徵其價額。  2 事實欄貳二(二)所示妨害投標犯行 寅○○共同犯政府採購法第八十七條第三項之妨害投標罪，處有期徒刑參月，如易科罰金，以新臺幣壹仟元折算壹日。未扣案之犯罪所得新臺幣參仟元沒收，於全部或一部不能沒收或不宜執行沒收時，追徵其價額。  3 事實欄貳三(二)至(三)所示妨害投標犯行 寅○○共同犯政府採購法第八十七條第三項之妨害投標罪，處有期徒刑參月，如易科罰金，以新臺幣壹仟元折算壹日。未扣案之犯罪所得新臺幣參仟元沒收，於全部或一部不能沒收或不宜執行沒收時，追徵其價額。 
附錄論罪科刑法條：
貪污治罪條例第5條
有下列行為之一者，處7年以上有期徒刑，得併科新臺幣6千萬元
以下罰金：
一、意圖得利，擅提或截留公款或違背法令收募稅捐或公債者。
二、利用職務上之機會，以詐術使人將本人之物或第三人之物交
    付者。
三、對於職務上之行為，要求、期約或收受賄賂或其他不正利益
    者。
前項第1款及第2款之未遂犯罰之。
貪污治罪條例第11條
對於第2條人員，關於違背職務之行為，行求、期約或交付賄賂
或其他不正利益者，處1年以上7年以下有期徒刑，得併科新臺幣
3百萬元以下罰金。
對於第2條人員，關於不違背職務之行為，行求、期約或交付賄
賂或其他不正利益者，處3年以下有期徒刑、拘役或科或併科新
臺幣50萬元以下罰金。
對於外國、大陸地區、香港或澳門之公務員，就跨區貿易、投資
或其他商業活動有關事項，為前二項行為者，依前二項規定處斷
。
不具第2條人員之身分而犯前三項之罪者，亦同。
犯前四項之罪而自首者，免除其刑；在偵查或審判中自白者，減
輕或免除其刑。
在中華民國領域外犯第1項至第3項之罪者，不問犯罪地之法律有
無處罰規定，均依本條例處罰。
政府採購法第87條
（強迫投標廠商違反本意之處罰）
意圖使廠商不為投標、違反其本意投標，或使得標廠商放棄得標
、得標後轉包或分包，而施強暴、脅迫、藥劑或催眠術者，處1
年以上7年以下有期徒刑，得併科新臺幣3百萬元以下罰金。
犯前項之罪，因而致人於死者，處無期徒刑或7年以上有期徒刑
；致重傷者，處3年以上10年以下有期徒刑，各得併科新臺幣3百
萬元以下罰金。
以詐術或其他非法之方法，使廠商無法投標或開標發生不正確結
果者，處5年以下有期徒刑，得併科新臺幣1百萬元以下罰金。
意圖影響決標價格或獲取不當利益，而以契約、協議或其他方式
之合意，使廠商不為投標或不為價格之競爭者，處6月以上5年以
下有期徒刑，得併科新臺幣1百萬元以下罰金。
意圖影響採購結果或獲取不當利益，而借用他人名義或證件投標
者，處3年以下有期徒刑，得併科新臺幣1百萬元以下罰金。
容許他人借用本人名義或證件參加投標者，亦同。
第1項、第3項及第4項之未遂犯罰之。
政府採購法第92條
（廠商之代理人等違反本法，廠商亦科罰金）
廠商之代表人、代理人、受雇人或其他從業人員，因執行業務犯
本法之罪者，除依該條規定處罰其行為人外，對該廠商亦科以該
條之罰金。
中華民國刑法第30條
（幫助犯及其處罰）
幫助他人實行犯罪行為者，為幫助犯。雖他人不知幫助之情者，
亦同。
幫助犯之處罰，得按正犯之刑減輕之。